【裁判字號】    97,台上,4361
【裁判日期】    970911
【裁判案由】    貪污
【裁判全文】
最高法院刑事判決            九十七年度台上字第四三六一號
上  訴  人  乙○○
選任辯護人  焦文城律師
            施秉慧律師
上列上訴人因貪污案件，不服台灣高等法院高雄分院中華民國九
十六年五月十七日第二審更審判決（九十五年度上更(二)字第二四
七號，起訴案號：台灣高雄地方法院檢察署九十一年度偵字第一
七九二二、二一九三０、二二七０三號），提起上訴，本院判決
如下：
    主  文
上訴駁回。
    理  由
按刑事訴訟法第三百七十七條規定，上訴於第三審法院，非以判
決違背法令為理由，不得為之。是提起第三審上訴，應以原判決
違背法令為理由，係屬法定要件。如果上訴理由書狀並未依據卷
內訴訟資料，具體指摘原判決不適用何種法則或如何適用不當，
或所指摘原判決違法情事，顯與法律規定得為第三審上訴理由之
違法情形，不相適合時，均應認其上訴為違背法律上之程式，予
以駁回。本件上訴人乙○○上訴意旨略稱：(一)、證人蔣建中供述
：伊有將吳耀宗交付之新台幣（下同）一萬元轉交給甲○○，伊
不知該一萬元用途為何，伊說這句話是猜測的；是蕭凱文與甲○
○一起進入警局，伊未看到甲○○轉交一萬元等情，除能證明蔣
建中曾轉交一萬元給甲○○外，其餘係屬蔣建中個人意見或推測
之詞，不得作為證據。乃原判決採蔣建中上開供述各情，為不利
上訴人認定之依據，於法有違。(二)、甲○○所供述之內容，前後
不盡明確一致，不足採為不利上訴人認定之依據；又蔣建中供述
：……嗣後吳耀宗交付伊轉交給蕭凱文之六萬八千元酬勞時，表
示蕭凱文原本之酬勞為九萬元……，另須扣除平均分擔與管區員
警辦理對保手續之賄款五千元，此時伊方知當時吳耀宗交付伊轉
交給甲○○之一萬元，係作為交付承辦對保手續管區員警之賄款
等情，其與蕭凱文證稱：伊與張婷是假結婚，應召站集團約定給
伊九萬元，但伊只拿了一萬元等情，不盡相符，乃原判決就上情
未說明其為如何斟酌取捨之理由，於法有違。(三)、原判決附表二
所載之情形，上訴人係依房東陳述有住在屋內，且未發現有其他
不法情事，而為登載，上訴人並無公文書登載不實情事，乃原判
決為不利上訴人之認定，於法有違。(四)、蔣建中證稱：伊在蕭凱
文車上即將該一萬元交給甲○○，然蕭凱文並未為一致之供述，
且蕭凱文、蔣建中就如何與吳耀宗見面，彼等所供述之情節不盡
相同，則上訴人是否有檢察官所指之犯行，尚非無疑。另依蕭凱
文、蔣建中所供述之內容，彼等與甲○○等人係搭乘蕭凱文所駕
駛之車輛前往派出所，其與原判決理由欄論述係由蔣建中駕駛車
輛一節，不盡相符。乃原判決逕採彼等二人之供述，遽為不利上
訴人之認定，於法有違等語。
惟查原判決認定上訴人有原判決事實欄所記載之有調查職務之公
務員，對於違背職務之行為，收受賄賂犯行，係以訊據上訴人雖
否認有前揭犯行，辯稱：甲○○未曾交付一萬元賄賂款與伊，伊
前往高雄市○○區○○路二十九巷七號（下稱大勇路房屋）及高
雄市○○區○○街九十六號（下稱必信街房屋）等處查察時，固
未親遇蕭凱文、甲○○、潘信穎、王彙瑜、陳國泰、郭承恩、張
婷等人，但伊向房東查問有無人居住或承租，房東表示有，再加
上當時伊支援辦理專案，查察時間不足，伊才為如原判決附表二
所示之登載云云。然查上訴人確有如原判決事實欄所載對於違背
職務之行為收受賄賂犯行，業據證人甲○○、蕭凱文供述甚詳，
核與證人蔣建中證述：伊有將吳耀宗委交之一萬元交給甲○○，
吳耀宗嗣後委伊轉交蕭凱文酬勞時，伊才知吳耀宗當時委伊交付
甲○○之一萬元，係作為交付承辦對保手續管區警員之賄款等情
相符，堪認為使蕭凱文辦理張婷之對保手續得以順利完成，先由
甲○○取得上訴人應允為協助後，吳耀宗遂指示蔣建中將一萬元
轉交甲○○，甲○○並於帶領蕭凱文向上訴人辦理上開手續時，
將該一萬元交予上訴人作為辦理對保之代價。甲○○嗣於第一審
審理中改稱：吳耀宗委伊將一萬元交給上訴人，係託上訴人代向
大勇路房屋房東，繳交蕭凱文所積欠之房租等語。然甲○○改稱
各節不一，並與上訴人及證人林秀娥所分別供述之情節不符，況
甲○○交付上訴人一萬元之日期，其距以蕭凱文名義承租大勇路
房屋尚不到一個月，顯無所謂蕭凱文積欠房租之情形，甲○○嗣
改稱各語，核屬事後迴護上訴人之詞，不足採信。又上訴人確有
如原判決事實欄所載公文書登載不實犯行，業據證人甲○○、蕭
凱文證述明確，並有大陸地區人民進入台灣地區保證書一份、戶
卡片及戶卡片副頁影本各一份足憑。參酌上訴人供承在如原判決
附表二之文書上，為如原判決附表二所示內容之登載等情是實，
並有相關戶卡片副頁等可稽。而證人鄧國光證述戶口查察之方式
流程甚詳，上訴人亦供承鄧國光相關供述係屬事實，而依蕭凱文
、甲○○、潘信穎、王彙瑜、陳國泰、郭承恩等人供述之內容，
彼等從未在大勇路房屋及必信街房屋居住，亦未曾在上址接受過
戶口查察；依證人蕭凱文、蔣建中分別供述之內容，堪認上述六
人及張婷均未曾居住於上開二址，亦均未曾在該二址接受管區警
員進行戶口查察；依上訴人相關供述各情，上訴人既明知其從未
於大勇路房屋，遇見蕭凱文、甲○○、潘信穎、王彙瑜、陳國泰
等人，並進行戶口查察而確認彼等居住於該處，亦未曾在必信街
房屋，遇見郭承恩而進行戶口查察確認其居住於該處，本應將上
情據實登載於戶卡片副頁及暫住人口戶卡片背面查訪及通報記事
欄上。況上訴人縱有向房東查詢或因勤務繁忙未及查察，亦應將
係向房東查詢但未在設籍地遇見住戶，或因故未及進行查察之實
際查察過程結果，據實登載。然上訴人竟於如原判決附表二所示
之戶卡片副頁及暫住人口戶卡片背面查訪及通報記事欄上，為如
原判決附表二所示之登載，據以表示其業已確實在如原判決附表
二所示戶籍地，遇見蕭凱文、甲○○、潘信穎、王彙瑜、陳國泰
、郭承恩等人，彼等確居住於該址，及查知張婷確有居住於如原
判決附表二所示之暫住地等情，上訴人有公文書登載不實之犯行
，至為顯然。上訴人否認辯解各情，無非係屬事後卸責之詞，不
足採信等情，予以綜合判斷。因而撤銷第一審關於上訴人部分（
洩漏國防以外機密罪部分除外）之判決，改判論處上訴人有調查
職務之公務員，對於違背職務之行為，收受賄賂罪刑，已於判決
內說明其所憑之證據及其認定之理由，從形式上觀察，並無違背
法令之情形。按供述證據前後，雖稍有參差或互相矛盾，事實審
法院非不可本於經驗法則斟酌其他證據作合理之比較定其取捨，
從而供述證據之一部認為真實者予以採取，亦非證據法則所不許
。又證據之取捨與證據之證明力如何，均屬事實審法院得自由裁
量、判斷之職權；苟其此項裁量、判斷，並不悖乎通常一般之人
日常生活經驗之定則或論理法則，又於判決內論述其何以作此判
斷之心證理由者，即不得任意指摘其為違法，而據為提起第三審
上訴之合法理由。原判決採甲○○不利上訴人供述各情，並綜合
上述各項證據資料，認定上訴人確有如原判決事實欄所載之犯行
等情，乃其採證認事調查職權之合法行使，不容任意指為違法。
原判決認定蔣建中與甲○○就行賄罪犯行，彼等間並無犯意聯絡
及行為分擔之共同正犯關係，且蔣建中相關供述各情，係以其實
際經驗為基礎，上訴意旨任意指摘上訴意旨(一)所載蔣建中相關供
述各情，係屬其個人意見或推測之詞，並非有據。原判決已說明
甲○○有利上訴人供述各情，其何以不能為有利上訴人論斷之理
由，且原判決既採甲○○不利上訴人供述各情，為認定上訴人有
前揭犯行之依據，即認甲○○其餘相關供述各情，並不能為有利
於上訴人之論斷；又蕭凱文究向應召站取得多少報酬，及蕭凱文
、蔣建中究如何與吳耀宗見面，均非構成犯罪事實之要素，其於
辨別犯罪之同一性並無影響，縱認原判決就甲○○、蔣建中、蕭
凱文相關供述各情，未逐句說明其為如何斟酌取捨之理由，而有
微疵，然其於判決結果不生影響，依刑事訴訟法第三百八十條規
定，尚不得據為適法之第三審上訴理由。原判決事實欄認定係由
蕭凱文駕車搭載蔣建中、甲○○等人，前往高雄市政府警察局鹽
埕分局七賢三路派出所（原判決第四頁第十九至二十一行）等情
，其與上訴意旨(四)所載蕭凱文、蔣建中供述各情並無不符，且何
人駕駛車輛前往上開派出所，並非構成犯罪事實之要素，其於辨
別犯罪之同一性並無影響，原判決理由欄就上情之說明縱屬有誤
，然其於判決結果不生影響，依刑事訴訟法第三百八十條規定，
亦不得據為適法之第三審上訴理由。上訴意旨徒憑己意或就原判
決已有說明之事項，或就原審判斷證據證明力之合法職權行使，
漫指其違法，重為單純事實上之爭執，難謂係適法上訴第三審之
理由，其上訴違背法律上之程式，應予駁回。
據上論結，應依刑事訴訟法第三百九十五條前段，判決如主文。
中    華    民    國  九十七  年    九    月   十一   日
                      最高法院刑事第一庭
                          審判長法官  董  明  霈
                                法官  林  茂  雄
                                法官  張  祺  祥
                                法官  吳  昆  仁
                                法官  蘇  振  堂
      本件正本證明與原本無異
                                      書  記  官
中    華    民    國  九十七  年    九    月   十八   日
                                                    Ｒ


司法院資訊處製作；財團法人民間司法改革基金會備份。
